ACORDAO-COMPLETO-2520211

ACÓRDÃO 2518/2022 ATA 14/2022 - PRIMEIRA CÂMARA

VISTOS, relatados e discutidos estes autos de Tomada de Contas Especial instaurada pelo Fundo Nacional de Desenvolvimento da Educação, em desfavor de Evandro Corrêa da Silva e de Sérgio Hideki Hiura, Prefeitos de Santo Antônio do Tauá/PA nas gestões 25/9/2014 a 25/5/2015 e 26/5/2015 a 31/12/2016, respectivamente, em razão da omissão no dever de prestar contas dos recursos federais repassados ao Município, por força do Programa Nacional de Alimentação Escolar, no exercício de 2015, Pnae-2015,
ACORDAM os Ministros do Tribunal de Contas da União, reunidos em sessão de 1ª Câmara, ante as razões expostas pelo Relator, em:
9.1. excluir Evandro Corrêa da Silva da relação processual;
9.2. acatar as razões de justificativa apresentadas por Sérgio Hideki Hiura;
9.3. julgar regulares com ressalva as contas de Sérgio Hideki Hiura, com base no art. 16, inciso II, da Lei 8.443/1992, dando-lhe quitação;
9.4. considerar revel Samuel Tadeu Lima Aflalo, para todos os efeitos, nos termos do art. 12, § 3º, da Lei 8.443/1992;
9.5. julgar irregulares as contas de Samuel Tadeu Lima Aflalo, com fundamento nos arts. 1º, inciso I, 16, inciso III, alíneas "a" e "c", da Lei 8.443/1992, condenando-o, com base nos arts. 19, caput, e 23, inciso III, da mesma Lei, ao pagamento da quantia de R$ 142.997,45 (cento e quarenta e dois mil, novecentos e noventa e sete reais e quarenta e cinco centavos) , com a fixação do prazo de quinze dias, a contar da notificação, para comprovar, perante o Tribunal (art. 214, inciso III, alínea "a", do Regimento Interno) , o recolhimento da dívida aos cofres do Fundo Nacional de Desenvolvimento da Educação, atualizada monetariamente e acrescida dos juros de mora, calculados a partir de 20/4/2015 até a data dos recolhimentos, na forma prevista na legislação em vigor;
9.6. aplicar a Samuel Tadeu Lima Aflalo, com fundamento no art. 19, caput, da Lei 8.443/1992, multa prevista no art. 57 da mesma Lei, c/c art. 267 do Regimento Interno do TCU, no valor de R$ 22.000,00 (vinte e dois mil reais) , fixando-lhe o prazo de quinze dias, a contar da notificação, para que comprove, perante este Tribunal, o recolhimento da dívida aos cofres do Tesouro Nacional (art. 214, inciso III, alínea "a", do Regimento Interno do TCU) , atualizada monetariamente desde a data deste Acórdão até a data do efetivo recolhimento, se for paga após o vencimento, na forma da legislação em vigor;
9.7. autorizar, desde logo, nos termos do art. 28, inciso II, da Lei 8.443/1992, a cobrança judicial das dívidas, caso não atendidas as notificações; e
9.8. remeter cópia deste Acórdão à Procuradoria da República no Estado do Pará, com fundamento no § 3º do art. 16 da Lei 8.443/1992, c/c o § 7º do art. 209 do Regimento Interno do TCU, para o ajuizamento das ações civis e penais que considerar cabíveis.

Tomada de Contas Especial instaurada pelo Fundo Nacional de Desenvolvimento da Educação em razão de omissão no dever de prestar contas, para atendimento ao Programa Nacional de Alimentação Escolar (PNAE), exercício 2015.

Primeira Câmara

Prefeitura Municipal de Santo Antônio do Tauá/PA.

3. Interessados/Responsáveis:
3.1. Interessado: Fundo Nacional de Desenvolvimento da Educação (00.378.257/0001-81).
3.2. Responsáveis: Evandro Corrêa da Silva (CPF XXX.917.382-XX); Samuel Tadeu Lima Aflalo (CPF XXX.226.962-XX); Sérgio Hideki Hiura (CPF XXX.134.352-XX).

13.1. Ministro presente: Vital do Rêgo (na Presidência).
13.2. Ministros-Substitutos convocados: Augusto Sherman Cavalcanti (Relator) e Weder de Oliveira.

AUGUSTO SHERMAN

Adoto, como relatório, a instrução da SecexTCE (peça 110) , com a qual se manifestaram de acordo os titulares da Secretaria (peças 111 e 112) e o representante do Ministério Público junto ao TCU (peça 113) . Transcrição abaixo com ajustes de forma considerados pertinentes.
"INTRODUÇÃO
1.	Trata-se de Tomada de Contas Especial instaurada pelo Fundo Nacional de Desenvolvimento da Educação - FNDE, em desfavor dos ex-Prefeitos Municipais de Santo Antônio do Tauá/PA, Evandro Corrêa da Silva (gestão de 25/9/2014 a 25/5/2015) e Sérgio Hideki Hiura (gestão de 26/5/2015 a 31/12/2016) , considerando a omissão no dever de prestar contas dos recursos federais repassados ao município mediante o Programa Nacional de Alimentação Escolar - PNAE/2015.
HISTÓRICO
2.	Para a execução do PNAE/2015, o FNDE repassou ao município de Santo Antônio do Tauá/PA a importância total de R$ 680.004,00, mediante as ordens bancárias listadas no Relatório de TCE à peça 16, p. 1-2.
3.	O prazo para prestar contas se encerrou em 1/4/2016 (item 2, peça 10, p. 1) , sendo que, até aquela data, não foi confirmado o envio dos documentos.
4.	Os ex-Prefeitos Municipais Sérgio Hideki Hiura e Evandro Corrêa da Silva foram notificados pelo Fundo acerca da omissão no dever legal de prestar contas, por meio do Ofício n. 1069E/2016 de 13/5/2016, Ofício n. 14.420/2017 de 22/5/2017 e Ofício n. 19.820/2017 de 5/7/2017, com ciência mediante AR, conforme peças 10 e 11.
5.	Diante da não apresentação da prestação de contas e da não comprovação da boa e regular dos recursos, instaurou-se a devida Tomada de Contas Especial (peça 1) .
6.	O Relatório de TCE n. 533/2017 (peça 16) concluiu que o prejuízo importava no valor total dos recursos repassados, atribuindo responsabilidade ao Sr. Evandro Corrêa da Silva e ao Sr. Sérgio Hideki Hiura, e imputando débitos individuais de R$ 220.308,00 e R$ 459.696,00, respectivamente, considerando a individualização da gestão e da execução dos recursos.
7.	O Relatório de Auditoria n. 427/2018 da Controladoria-Geral da União (peça 17) chegou às mesmas conclusões. Adicionalmente, após serem emitidos o Certificado de Auditoria, o Parecer do Dirigente de Controle Interno e o Pronunciamento Ministerial (peças 18 a 20) , o processo foi remetido a este Tribunal.
8.	Em instrução preliminar à peça 21, a SECEX/TCE concluiu pela realização de citação e audiência dos responsáveis, considerando a não comprovação da boa e regular aplicação dos recursos repassados ao Município de Santo Antônio do Tauá/PA, em face da omissão no dever de prestar contas. 	Após o Pronunciamento da Unidade (peça 23) , foram promovidas as notificações, segundo as peças 26-31.
9.	Por meio do Ofício n. 41196/2018 de 14/12/2018 (peça 28) , o Fundo informou ao Tribunal que o Sr. Sérgio Hideki Hiura apresentou documentação intempestiva a título de prestação de contas do PNAE/2015 em 22/10/2018.  Ao mesmo tempo, esta Corte recebeu alegações de defesa do responsável, informando que a prestação de contas foi apresentada no SIGPC na referida data (peça 30, p.1-4 e7) .
10.	À peça 33, a SECEX/TCE promoveu diligência ao FNDE, de modo a encaminhar Nota Técnica com a análise da prestação de contas intempestiva, acompanhada de informações sobre a pertinência e possibilidade de os documentos oferecidos servirem de subsídio ao exame de mérito por parte do TCU.
11. 	Após o pronunciamento da Unidade (peças 34 e 35) e despacho do Ministro Relator (peça 36) , foi enviado ao FNDE o Ofício 3158/2019-TCU/Secex-TCE, de 29/5/2019 (peça 38) . Em resposta, o ente instaurador encaminhou a Nota Técnica n. 44/2019 (peça 40) , que constatou, no Demonstrativo da Receita e da Despesa, as seguintes ocorrências (peça 40, p. 5) :
a) O montante informado no campo 'Saldo Reprogramado do Exercício Anterior' - R$ 10,72 - vai de encontro ao que consta no extrato de aplicação da conta corrente do programa, R$ 10,73.
b) O valor correspondente ao 'Valor da Despesa Liquidado' indicado na prestação de contas analisada - R$ 679.597,88 - diverge da despesa efetuada no programa no exercício de 2015 - R$ 683.114,55 - conforme apurado no extrato bancário da conta específica do programa (Banco do Brasil, Agência 2605-0, Conta Corrente 11042-6) . Impende esclarecer que o campo 'Valor da Despesa Liquidado' está sem qualquer valor, a cifra especificada como despesa foi obtida por meio da subtração entre as receitas declaradas e o valor a ser reprogramado aposto na prestação de contas em tela.
Despesa não comprovada
	Data*
	Valor (R$) 

	6/11/2015
	3.516,67

* A data destacada corresponde à última ordem bancária emanada do Fundo Nacional de Desenvolvimento da Educação (FNDE) à conta do Programa, em obediência ao disposto no art.92, inciso I, da Instrução Normativa nº 76/2016 - TCU.
c) Houve rendimentos de aplicação dos recursos da ordem de R$ 3.516,06, montante não declarado na prestação de contas em comento.
12.	Ressaltou o FNDE que as notas fiscais presentes no SIGPC não guardavam inteira consonância com as saídas registradas no extrato bancário, havendo divergências, sendo que os documentos fiscais somavam R$ 487.763,80, valor inferior às saídas apuradas. Quanto à análise técnica, o Fundo pronunciou-se, conforme a seguir:
4.1.1 Aprovação com Ressalvas da prestação de contas da Prefeitura Municipal de Santo Antonio do Tauá/PA referente ao exercício de 2015, no tocante à análise técnica de execução do Programa, em razão de: 
a) Fornecimento parcial de alimentação nas escolas durante 200 dias letivos, sem prejuízo quantificado pelo CAE; 
b) Cardápio elaborado parcialmente cumprido; 
c) Cardápio não divulgado para a comunidade escolar em informativos, nas secretarias de educação e nas escolas, com as devidas informações nutricionais; 
d) Ausência de teste de aceitabilidade; 
e) Os equipamentos e as condições higiênico-sanitárias relacionados às condições de armazenamento de gêneros alimentícios não estavam adequadamente presentes nas escolas e/ou armazém central;
f) O controle de estoque foi parcialmente realizado de forma adequada pela entidade executora nas escolas e/ou no armazém central;
g) Ausência de atividade de Educação Alimentar e Nutricional;
h) A EEx. não disponibilizou ao CAE local apropriado para reuniões, equipamentos de informática, nem transporte para deslocamento dos conselheiros, necessários para a execução de suas atribuições;
i) A EEx. não forneceu ao CAE, sempre que solicitado, todos os documentos e informações referentes à execução do PNAE ao longo do ano;
j) O Regimento Interno do CAE não foi cumprido;
l) O CAE não realizou visitas às escolas;
m) O CAE não acompanhou os processos de compras dos gêneros alimentícios;
n) Ausência de utilização do percentual mínimo obrigatório de 30% dos recursos repassados para a aquisição de gêneros alimentícios da Agricultura Familiar e/ou do Empreendedor Familiar Rural;
o) Ausência de cumprimento dos parâmetros numéricos mínimos de referência de Nutricionistas.
14.	Na sequência, consta a Nota Técnica n. 1/2020 do FNDE (peça 44, p. 1/7) , que apontou divergências na responsabilização, considerando os apontamentos da Nota Técnica n. 44/2019 e do Relatório de TCE n. 533/2017. Mencionou a Autarquia, na ocasião, todos os Prefeitos de Santo Antônio do Tauá-PA à época do repasse dos recursos, conforme quadro abaixo (peça 44, p. 4, item 4.5) :
	Nome
	Data Início
	Data Final

	Evandro Corrêa da Silva (CPF XXX.917.382-XX) 
	02/01/2015
	12/02/2015

	Sérgio Hideki Hiura (CPF XXX.134.352-XX) 
	13/02/2015
	26/02/2015

	Samuel Tadeu Lima Aflalo (CPF XXX.226.962-XX) 
	27/02/2015
	14/05/2015

	Sérgio Hideki Hiura (CPF XXX.134.352-XX) 
	15/05/2015
	08/05/2016

15.	A Nota Técnica n. 1/2020 concluiu por nova responsabilização, detalhando as despesas não comprovadas e agrupando-as de acordo com a gestão dos responsáveis, conforme a seguir:
Despesas não comprovadas
	Data
	Beneficiário
	Valor (R$) 

	Responsável: Samuel Tadeu Lima Aflalo

	20/4/2015
	RODIZIOS DO PARA RESTAURANTE EIRELI - EPP
	142.997,45

	Responsável: Sérgio Hideki Hiura

	2/6/2015
	DANI'S COMERCIO DE GENEROS ALIMENTICIOS LTDA - EPP
	60.000,00

	8/6/2015
	M M V DA SILVA PANIFICADORA - ME
	6.529,60

	8/6/2015
	M M V DA SILVA PANIFICADORA - ME
	1.755,40

	8/6/2015
	M M V DA SILVA PANIFICADORA - ME
	1.632,40

	8/6/2015
	M M V DA SILVA PANIFICADORA - ME
	1.202,40

	Responsável: Sérgio Hideki Hiura

	8/6/2015
	M M V DA SILVA PANIFICADORA - ME
	1.780,80

	8/6/2015
	M M V DA SILVA PANIFICADORA - ME
	2.595,40

	9/6/2015
	M M V DA SILVA PANIFICADORA - ME
	1.923,40

	9/6/2015
	M M V DA SILVA PANIFICADORA - ME
	3.116,40

	31/7/2015
	DANI'S COMERCIO DE GENEROS ALIMENTICIOS LTDA - EPP
	60.000,00

	14/9/2015
	DANI'S COMERCIO DE GENEROS ALIMENTICIOS LTDA - EPP
	22.243,85

	20/10/2015
	DANI'S COMERCIO DE GENEROS ALIMENTICIOS LTDA - EPP
	99.486,50

	6/11/2015
	DANI'S COMERCIO DE GENEROS ALIMENTICIOS LTDA - EPP
	77.310,50

	TOTAL
	240.091,15

16.	Em nova análise à peça 47, a SECEX/TCE certificou que a prestação de contas do PNAE/2015 foi apresentada pelo ex-Prefeito Sérgio Hideki Hiura, ainda que intempestivamente, em 22/10/2018, concluindo, outrossim, pela não participação do ex-Prefeito Evandro Corrêa da Silva nas ocorrências. Segundo se verifica nas tabelas acima, presentes na Nota Técnica n. 1/2020 (peça 44, p. 6, item 6.2) , o mandato do Sr. Evandro Corrêa da Silva ocorreu de 2/1 a 12/2/2015, sendo a primeira despesa incorrida em abril de 2015, portanto, não lhe cabe responsabilidade.
17.	Observou-se que a Nota Técnica n. 1/2020 do FNDE (peça 44, p. 1-7) ratificou as irregularidades apuradas na Nota Técnica n. 44/2019, alterando valores e débitos, além dos responsáveis. Foram desconsiderados por esta Unidade, todavia, à peça 47, as falhas apuradas de valor irrisório, além da correção monetária e juros cobrados nos valores impugnados. A instrução especificou os itens glosados pelo FNDE, tratando-se de despesas não comprovadas, porém, debitadas na conta vinculada, conforme extrato bancário (peça 8) . 	
18.	Em face da mudança nas responsabilidades, propôs a SECEX/TCE a citação dos Srs. Samuel Tadeu Lima Aflalo (gestão de 27/2 a 14/5/2015) e Sérgio Hideki Hiura (gestões de 13/2/2015 a 26/2/2015 e 15/5/2015 a 8/5/2016) , responsáveis pela aplicação dos recursos, imputando débitos individuais de acordo com a gestão e valores impugnados / datas constantes do extrato bancário, para que apresentassem alegações de defesas ou razões de justificativa e/ou recolhessem os valores devidos.
19.	Após o Pronunciamento da Unidade Técnica (peças 48-49) , foi promovida a notificação dos responsáveis, nos moldes adiante:
Responsável: Samuel Tadeu Lima Aflalo
	Comunicação: Ofício n. 69686/2020-Secomp-4 (peça 53) .
Data da Expedição: 8/1/2021.
Data da Ciência: 15/1/2021 (peça 55) .
Recebedor: ilegível
Observação: Ofício enviado para o endereço da responsável, conforme pesquisa na base de dados no sistema da Receita Federal, custodiada pelo TCU.
Fim do prazo para a defesa: 30/1/2021

	Responsável: Sérgio Hideki Hiura
	Comunicação: Ofício 69688/2020-Secomp-4 (peça 54) .
Data da Expedição: 8/1/2021.
Data da Ciência: 17/2/2021  (peça 60) .
Recebedor: Sérgio Hideki Hiura.
Observação: Ofício enviado para o endereço do responsável, conforme pesquisa na base de dados no sistema da Receita Federal, custodiada pelo TCU.
Fim do prazo para a defesa: 7/4/2021 (prorrogação à peça 108) 
	
20.	Consoante Despacho de Conclusão das Comunicações Processuais (peça 109) , as providências inerentes às comunicações processuais foram concluídas.
21.	À peça 64, consta defesa apresentada pelo Sr. Sérgio Hideki Hiura, acompanhada de documentos anexos (peças 65-107) .
22.	Quanto ao Sr. Samuel Tadeu Lima Aflalo, transcorrido o prazo regimental, ele permaneceu silente, devendo ser considerado revel, nos termos do art. 12, § 3º, da Lei 8.443/1992.
EXAME TÉCNICO
Da validade das notificações:
23.	Preliminarmente, cumpre tecer breves considerações sobre a forma como são realizadas as comunicações processuais no TCU. A esse respeito, destacam-se o art. 179, do Regimento Interno do TCU (Resolução 155, de 4/12/2002) e o art. 4º, inciso III, § 1º, da Resolução TCU 170, de 30 de junho de 2004, in verbis:
Art. 179. A citação, a audiência ou a notificação, bem como a comunicação de diligência, farse-ão:
I - mediante ciência da parte, efetivada por servidor designado, por meio eletrônico, fac-símile, telegrama ou qualquer outra forma, desde que fique confirmada inequivocamente a entrega da comunicação ao destinatário;
II - mediante carta registrada, com aviso de recebimento que comprove a entrega no endereço do destinatário;
III - por edital publicado no Diário Oficial da União, quando o seu destinatário não for localizado
 (...) 
Art. 3º As comunicações serão dirigidas ao responsável, ou ao interessado, ou ao dirigente de órgão ou entidade, ou ao representante legal ou ao procurador constituído nos autos, com poderes expressos no mandato para esse fim, por meio de:
I - correio eletrônico, fac-símile ou telegrama;
II - servidor designado;
III - carta registrada, com aviso de recebimento;
IV - edital publicado no Diário Oficial da União, quando o seu destinatário não for localizado, nas hipóteses em que seja necessário o exercício de defesa.
Art. 4º. Consideram-se entregues as comunicações:
I - efetivadas conforme disposto nos incisos I e II do artigo anterior, mediante confirmação da ciência do destinatário;
II - realizadas na forma prevista no inciso III do artigo anterior, com o retorno do aviso de recebimento, entregue comprovadamente no endereço do destinatário;
III - na data de publicação do edital no Diário Oficial da União, quando realizadas na forma prevista no inciso IV do artigo anterior.
§ 1º O endereço do destinatário deverá ser previamente confirmado mediante consulta aos sistemas disponíveis ao Tribunal ou a outros meios de informação, a qual deverá ser juntada ao respectivo processo.
 (...) 
24.	Bem se vê, portanto, que a validade da citação via postal não depende de que o aviso de recebimento seja assinado pelo próprio destinatário da comunicação, o que dispensa, no caso em tela, a entrega do AR em 'mãos próprias'. A exigência da norma é no sentido de o Tribunal verificar se a correspondência foi entregue no endereço correto, residindo aqui a necessidade de certeza inequívoca. 
25.	Não é outra a orientação da jurisprudência do TCU, conforme se verifica dos julgados a seguir transcritos:
São válidas as comunicações processuais entregues, mediante carta registrada, no endereço correto do responsável, não havendo necessidade de que o recebimento seja feito por ele próprio (Acórdão 3648/2013-TCU-Segunda Câmara, Relator Min. José Jorge) ;
É prescindível a entrega pessoal das comunicações pelo TCU, razão pela qual não há necessidade de que o aviso de recebimento seja assinado pelo próprio destinatário. Entregandose a correspondência no endereço correto do destinatário, presume-se o recebimento da citação. (Acórdão 1019/2008-TCU-Plenário, Relator Min. Benjamin Zymler) ;
As comunicações do TCU, inclusive as citações, deverão ser realizadas mediante Aviso de Recebimento - AR, via Empresa Brasileira de Correios e Telégrafos, bastando para sua validade que se demonstre que a correspondência foi entregue no endereço correto. (Acórdão 1526/2007-TCU-Plenário, Relator Min. Aroldo Cedraz) .
26.	A validade do critério de comunicação processual do TCU foi referendada pelo Supremo Tribunal Federal, nos termos do julgamento do MS-AgR 25.816/DF, por meio do qual se afirmou a desnecessidade da ciência pessoal do interessado, entendendo-se suficiente a comprovação da entrega do 'AR' no endereço do destinatário:
Ementa: agravo regimental. Mandado de segurança. Desnecessidade de intimação pessoal das decisões do tribunal de contas da união. art. 179 do regimento interno do TCU. Intimação do ato impugnado por carta registrada, iniciado o prazo do art. 18 da lei nº 1.533/51 da data constante do aviso de recebimento. Decadência reconhecida. Agravo improvido.
O envio de carta registrada com aviso de recebimento está expressamente enumerado entre os meios de comunicação de que dispõe o Tribunal de Contas da União para proceder às suas intimações.
O inciso II do art. 179 do Regimento Interno do TCU é claro ao exigir apenas a comprovação da entrega no endereço do destinatário, bastando o aviso de recebimento simples.
Da revelia do responsável. 
27.	No caso vertente, a citação do Sr. Samuel Tadeu Lima Aflalo se deu em endereço proveniente da base de CPFs da Receita Federal, em sistema custodiado pelo TCU. A entrega dos ofícios citatórios nesses endereços ficou comprovada (peça 55) , não apresentando a parte suas alegações de defesa. Note-se que o Sr. Samuel solicitou, às peças 56-57, prorrogação de prazo para apresentar alegações de defesa, a qual foi deferida, conforme peça 58, o que evidencia que teve ciência dos fatos apurados nesta TCE.
28.	Nos processos do TCU, a revelia não leva à presunção de que seriam verdadeiras todas as imputações levantadas contra os responsáveis, diferentemente do que ocorre no processo civil, em que a revelia do réu opera a presunção da verdade dos fatos narrados pelo autor (Acórdão 1009/2018-TCU-Plenário, Relator Min. Bruno Dantas; 2369/2013 - TCU - Plenário, Relator Min. Benjamin Zymler e 2449/2013 - TCU - Plenário, Relator Min. Benjamin Zymler) . Dessa forma, a avaliação da responsabilidade do agente não pode prescindir da prova existente no processo ou para ele carreada.
29.	Ao não apresentar defesa, o responsável deixou de produzir prova da regular aplicação dos recursos sob sua responsabilidade, em afronta às normas que impõem aos gestores públicos a obrigação legal de, sempre que demandados pelos órgãos de controle, apresentar os documentos que demonstrem a correta utilização das verbas públicas, a exemplo do contido no art. 93 do Decreto-Lei 200/1967: 'Quem quer que utilize dinheiros públicos terá de justificar seu bom e regular emprego na conformidade das leis, regulamentos e normas emanadas das autoridades administrativas competentes.'
30.	Mesmo as alegações de defesa não sendo apresentadas, considerando o princípio da verdade real que rege esta Corte, procurou-se buscar, em manifestações do responsável na fase interna desta Tomada de Contas Especial, se havia algum argumento que pudesse ser aproveitado a seu favor. No entanto, o responsável não foi notificado na fase interna, não havendo, assim, nenhum argumento que possa vir a ser analisado e posteriormente servir para afastar as irregularidades apontadas.
31.	Em se tratando de processo em que a parte interessada não se manifestou acerca das irregularidades imputadas, não há elementos para que se possa efetivamente aferir e reconhecer a ocorrência de boa-fé na conduta do responsável, podendo este Tribunal, desde logo, proferir o julgamento de mérito pela irregularidade das contas, conforme os termos dos §§ 2º e 6º do art. 202 do Regimento Interno do TCU. Acórdão 2064/2011-TCU-Primeira Câmara (relator Min. Ubiratan Aguiar) , 6.182/2011-TCU-1ª Câmara (relator Min. Weber de Oliveira) , 4.072/2010-TCU-1ª Câmara (Relator Min. Valmir Campelo) , 1.189/2009-TCU-1ª Câmara (Relator Min. Marcos Bemquerer) , 731/2008-TCU-Plenário (Relator Min. Aroldo Cedraz) .
Alegações de defesa apresentadas pelo Sr. Sérgio Hideki Hiura.
32.	O responsável informou à peça 64 que deixou de apresentar a prestação de contas em tempo hábil, porém, encaminhou os documentos em 22/10/2018, conforme registrado no SIGPC. Expôs que a falta não ocorreu por vontade de se eximir da obrigação, culpa ou dolo, tendo atuado com probidade em sua gestão. Explicou que o envio dos documentos a destempo ocorreu pela dificuldade no fechamento e consolidação da prestação de contas de todos os fundos (secretarias, Câmara e Prefeitura) , e devido ao profissional contratado não atender à competência do cargo, ocorrendo contratação de outro para finalizar os serviços.
33.	Citou os princípios da presunção da inocência e da boa-fé, não se podendo presumir a ilicitude da conduta, havendo necessidade de verificar a razão ou os motivos que implicaram na não prestação de contas. Ponderou que a prestação de contas intempestiva não pode ser caracterizada como ato de improbidade, mencionando a jurisprudência. Argumentou que se trata de simples atraso, e as falhas não ensejam dano ao erário, nem houve má-fé ou se comprometeu a moralidade.
34.	Atribuiu como desatenção o fato de não juntar o processo licitatório da empresa DANI'S e comprovantes de pagamentos, recibos, notas fiscais, notas de empenho e extratos bancários, afirmando que os documentos anexos comprovam a correta aplicação dos recursos, sendo juntados, ainda, comprovantes de compras realizadas da empresa M M V DA SILVA PANIFICADORA Aduziu que buscou a gestão atual para entregar a documentação, mas a mesma se recusou a receber.
35.	Ressaltou-se que a má-fé é premissa do ato ilegal e ímprobo, e que a ilegalidade só adquire o status de improbidade quando a conduta antijurídica fere os princípios constitucionais da Administração Pública. Expôs que o art. 11 da Lei 8.429/92 diz respeito a atos que atentam contra os princípios da administração pública, porém, a lei exige temperamentos do intérprete, em razão do seu caráter excessivamente aberto, devendo sofrer a devida dosagem de bom senso para que meras irregularidades não sejam consideradas atos ímprobos e sujeitem-se às consequências severas da lei. Por isso, é elementar a comprovação do dolo do agente.
36.	Ao final, requereu que as falhas sejam sanadas, sendo aprovada com regularidade a prestação de contas, acatando-se a documentação apresentada (peças 65-106) .
Análise
37.	Em análise, entende-se que as alegações de defesa apresentadas pelo responsável Sérgio Hideki Hiura podem ser acolhidas, excluindo-se os débitos imputados, eis que restam comprovadas as despesas, conforme quadro a seguir, podendo as razões de justificativa apresentadas, diante do descumprimento do prazo de prestação de contas (instrução inicial à peça 21) , também serem acatadas, porém, com ressalvas.
38.	Em relação aos pagamentos cuja favorecida era a empresa Dani's Comércio de Gêneros Alimentícios Ltda., verificou-se às peças 94 e 100-105 que foram licitados produtos alimentícios em 2015, e contratada a referida empresa, sendo que os valores foram contabilizados pela Prefeitura e fazem referência ao fornecimento de merenda escolar, existindo o número da nota de empenho e o número ou cópia da nota fiscal, como se observa na tabela a seguir.
	Responsável: Sérgio Hideki Hiura

	Data
	Favorecido
	Valor
	Empenho / Nota fiscal
	Comprovante /Extrato bancário

	2/6/2015
	DANI'S COMERCIO DE GENEROS ALIMENTICIOS LTDA - EPP
	60.000,00 (valor parcial pago) 
	NF 1244 (peça 101, p.1-2) 
	peça 101, p.1-4 e peça 8, p. 2

	8/6/2015
	M M V DA SILVA PANIFICADORA - ME
	6.529,60
	RP 2014 Empenho 22040004
	Peça 105, p.1

	8/6/2015
	M M V DA SILVA PANIFICADORA - ME
	1.755,40
	RP 2014 Empenho 29010009
	Peça 105, p.1

	8/6/2015
	M M V DA SILVA PANIFICADORA - ME
	1.632,40
	RP 2014 Empenho 22040006
	Peça 105, p.1

	8/6/2015
	M M V DA SILVA PANIFICADORA - ME
	1.202,40
	RP 2014 Empenho 29010007
	Peça 105, p.1

	8/6/2015
	M M V DA SILVA PANIFICADORA - ME
	1.780,80
	RP 2014 Empenho 22040002
	Peça 105, p.1

	8/6/2015
	M M V DA SILVA PANIFICADORA - ME
	2.595,40
	RP 2014 Empenho 29010011
	Peça 105, p.1

	9/6/2015
	M M V DA SILVA PANIFICADORA - ME
	1.923,40
	RP 2014 Empenho 29010010
	Peça 105, p.1

	9/6/2015
	M M V DA SILVA PANIFICADORA - ME
	3.116,40
	RP 2014 Empenho 22040005
	Peça 105, p.2

	31/7/2015
	DANI'S COMERCIO DE GENEROS ALIMENTICIOS LTDA - EPP
	60.000,00 (valor parcial pago) 
	NF 1350 (SIGPC) . 
	Peça 105, p.2 e peça 8, p.4

	14/9/2015
	DANI'S COMERCIO DE GENEROS ALIMENTICIOS LTDA - EPP
	22.243,85 (valor parcial pago) 
	NF 1350 (SIGPC) 
	peça 105, p.2 e peça 8, p.5

	20/10/2015
	DANI'S COMERCIO DE GENEROS ALIMENTICIOS LTDA - EPP
	99.486,50 (pagamento parcial) 
	NF 1471 Empenho 20100006 
	peça 102, p.1 e peça 8, p.6

	6/11/2015
	DANI'S COMERCIO DE GENEROS ALIMENTICIOS LTDA - EPP
	77.310,50 (pagamento parcial) 
	NF 1487 Empenho 05110003
	peça 102, p.1 e peça 8, p.6

	TOTAL
	240.091,15

39.	Quanto às despesas pagas à empresa M M V da Silva Panificadora - ME e não comprovadas, verifica-se que o responsável juntou aos autos livro contábil da Prefeitura (diário da movimentação bancária) com o lançamento dos valores (peça 105) , onde se pode constatar recursos transferidos do FNDE, empenhos e restos a pagar pelo fornecimento da merenda escolar, que foram pagos à empresa. Ressalte-se que os restos a pagar é referente ao exercício 2014, ou seja, o empenho foi feito no ano anterior, e a despesa foi paga no ano seguinte, não sendo relativa ao PNAE 2015. O detalhe da documentação comprobatória correspondente é mostrado na tabela do item anterior desta instrução.
40.	Consta nesta TCE que o Sr. Sérgio Hideki Hiura foi citado, pela primeira vez, após a instrução de peça 21, sendo promovida, no mesmo ato, sua audiência pelo descumprimento do prazo de prestação de contas. Neste caso, constatou-se à peça 31 que a citação / audiência do gestor somente se operou, contudo, em 17/1/2019, tendo sido apresentados os documentos de prestação de contas no SIGPC em 22/10/2018, antes mesmo da notificação pelo TCU.
41.	Neste caso, em que se verifica uma prestação de contas apresentada antes da citação promovida pelo Tribunal, entende-se que resta descaracterizada a omissão no dever de prestar contas, observando-se a intempestividade na apresentação de documentos, o que enseja, diante da regular aplicação dos recursos, ressalva na prestação de contas. Este é o entendimento do Tribunal:
A omissão no dever de prestar contas fica caracterizada apenas a partir da citação feita pelo TCU. A apresentação da prestação de contas até o momento anterior ao da citação configura intempestividade no dever de prestar contas e deve ser considerada falha formal, hipótese que, aliada à demonstração da adequada e integral aplicação dos recursos, conduz ao julgamento das contas pela regularidade com ressalva. Acórdão 1792/2020-TCU-Primeira Câmara | Relator: WEDER DE OLIVEIRA.
42.		Observe-se que as análises do FNDE na Nota Técnica n. 44/2019 (peça 40) , quanto à execução física, concluíram por ressalvas na prestação de contas, verificando-se que os apontamentos financeiros decorreram da falta de algumas informações no sistema SIGPC, como o fato de os recursos provirem de contas diferentes, não havendo por que se devolver recursos derivados de aplicação financeira, como sugeriu o FNDE, diante da continuidade do programa governamental (PNAE 2015) , no qual os saldos não utilizados são transferidos para o exercício seguinte. Por este motivo, tece-se opinião de que se deva desconsiderar eventuais débitos registrados pelo FNDE na gestão do Sr. Sérgio Hideki Hiura.
43.		Quanto à despesa efetuada na gestão do Sr. Samuel Tadeu Lima Aflalo, em benefício da empresa RODIZIOS DO PARA RESTAURANTE EIRELI - EPP, no valor de R$ 142.997,45 em 20/4/2015, não se verificou no SIGPC, nem nos documentos trazidos à luz dos autos, comprovação de sua ocorrência, mediante nota fiscal, não se verificando a apresentação de alegações de defesa pelo responsável, devendo ser condenado em débito e aplicada a multa do art. 57 da Lei 8.443/92.
Prescrição da Pretensão Punitiva
44.	Vale ressaltar que a pretensão punitiva do TCU, conforme Acórdão 1441/2016-TCU-Plenário, Relator Min. Benjamin Zymler, que uniformizou a jurisprudência acerca dessa questão, subordina-se ao prazo geral de prescrição indicado no art. 205 do Código Civil, que é de dez anos, contado da data de ocorrência da irregularidade sancionada, nos termos do art. 189 do Código Civil, sendo este prazo interrompido pelo ato que ordenar a citação, a audiência ou a oitiva do responsável.
45.	No caso em exame, não ocorreu a prescrição, uma vez que as irregularidades sancionadas ocorreram em 1/4/2016, com a não comprovação da regular aplicação dos recursos na prestação de contas, e o ato de ordenação da citação ocorreu em 1/12/2020 (peça 49) .
CONCLUSÃO
46.	Em face da análise promovida na seção 'Exame Técnico', consta que o responsável Samuel Tadeu Lima Aflalo não logrou comprovar a boa e regular aplicação dos recursos, e instado a se manifestar, optou pelo silêncio, configurando a revelia, nos termos do § 3º, do art. 12, da Lei 8.443/1992. Ademais, inexistem nos autos elementos que demonstrem a ocorrência de outras excludentes de culpabilidade.
47.	Verifica-se, também, que não houve a prescrição da pretensão punitiva, conforme análise realizada.
48.	Tendo em vista que não constam dos autos elementos que permitam reconhecer a boa-fé do responsável, sugere-se que as suas contas sejam julgadas irregulares, nos termos do art. 202, § 6º, do Regimento Interno do TCU, com a imputação do débito atualizado monetariamente e acrescido de juros de mora, nos termos do art. 202, § 1º do Regimento Interno do TCU, descontado o valor eventualmente recolhido, com a aplicação da multa prevista no art. 57 e art.58 da Lei 8.443/1992.
49.	Quanto ao Sr. Sérgio Hideki Hiura, propõe-se o acolhimento das alegações de defesa e razões de justificativa, com o julgamento das contas, no mérito, em regulares com ressalvas, dando-lhe quitação.
50.	Por fim, informa-se sobre a matriz de responsabilização, que está ao final da instrução.
PROPOSTA DE ENCAMINHAMENTO
51.	Diante do exposto, submetemos os autos à consideração superior, propondo ao Tribunal:
a)	excluir a responsabilidade do Sr. Evandro Corrêa da Silva (CPF XXX.917.382-XX) nesta Tomada de Contas Especial;
b)	acolher as alegações de defesa e razões de justificativa apresentadas pelo Sr. Sérgio Hideki Hiura (CPF XXX.134.352-XX) ;
c)	com fundamento nos arts. 1º, inciso I, 16, inciso II, 18 e 23, inciso II, da Lei 8.443/1992, c/c os arts. 1º, inciso I, 208 e 214, inciso II, do Regimento Interno, que sejam julgadas regulares com ressalva as contas do Sr. Sérgio Hideki Hiura (CPF XXX.134.352-XX) , dando-lhe quitação;
d)	considerar revel o Sr. Samuel Tadeu Lima Aflalo (CPF XXX.226.962-XX) , para todos os efeitos, dando-se prosseguimento ao processo, com fulcro no art. 12, § 3º, da Lei 8.443/1992;
e)	julgar irregulares, nos termos dos arts. 1º, inciso I, 16, inciso III, alíneas 'c', da Lei 8.443/1992, c/c os arts. 19 e 23, inciso III, da mesma Lei, as contas do responsável Samuel Tadeu Lima Aflalo (CPF XXX.226.962-XX) , ex-Prefeito Municipal de Santo Antônio do Tauá/PA (gestão de 27/2/ a 14/5/2015) , condenando-o ao pagamento das importâncias a seguir especificadas, atualizadas monetariamente e acrescidas dos juros de mora, calculadas a partir das datas discriminadas até a data da efetiva quitação do débito, fixando-lhe o prazo de quinze dias, para que comprove, perante o Tribunal, o recolhimento das referidas quantias aos cofres do Fundo Nacional de Desenvolvimento da Educação, nos termos do art. 23, inciso III, alínea 'a', da citada lei, c/c o art. 214, inciso III, alínea 'a', do Regimento Interno do TCU.
Débitos relacionados ao responsável Sr. Samuel Tadeu Lima Aflalo (CPF XXX.226.962-XX) :
	Data
	Valor (R$) 

	20/4/2015
	142.997,45

f)	   aplicar ao responsável Samuel Tadeu Lima Aflalo (CPF XXX.226.962-XX) , a multa prevista no art. 57 da Lei 8.443/1992 c/c o art. 267 do Regimento Interno do TCU, fixando-lhe o prazo de quinze dias, a contar da notificação, para que comprove, perante o Tribunal (art. 214, III, alínea 'a', do Regimento Interno do TCU) , o recolhimento da dívida aos cofres do Tesouro Nacional, atualizada monetariamente desde a data do acórdão que vier a ser proferido por este Tribunal até a data do efetivo recolhimento, se paga após o vencimento, na forma da legislação em vigor;
g)	autorizar, desde logo, a cobrança judicial da dívida, caso não atendida a notificação, na forma do disposto no art. 28, inciso II, da Lei 8.443/1992;
h)	autorizar também, desde logo, se requerido, com fundamento no art. 26, da Lei 8.443, de 1992, c/c o art. 217, §§ 1º e 2º do Regimento Interno do TCU, o parcelamento da (s) dívida (s) em até 36 parcelas, incidindo, sobre cada parcela, corrigida monetariamente, os correspondentes acréscimos legais, fixando-lhe o prazo de quinze dias, a contar do recebimento da notificação, para comprovar, perante o Tribunal, o recolhimento da primeira parcela, e de trinta dias, a contar da parcela anterior, para comprovar os recolhimentos das demais parcelas, devendo incidir, sobre cada valor mensal, atualizado monetariamente, os juros de mora devidos, no caso do débito, na forma prevista na legislação em vigor, alertando o responsável de que a falta de comprovação do recolhimento de qualquer parcela importará o vencimento antecipado do saldo devedor, nos termos do § 2º do art. 217 do Regimento Interno deste Tribunal;
i)	enviar cópia do Acórdão a ser prolatado à Procuradoria da República no Estado do Pará, nos termos do § 3º do art. 16 da Lei 8.443/1992, c/c o § 7º do art. 209 do Regimento Interno do TCU, para adoção das medidas cabíveis;
j)	enviar cópia do Acórdão que vier a ser proferido ao Fundo Nacional de Desenvolvimento da Educação e ao responsável, para ciência;
k)	informar à Procuradoria da República no Estado do Pará, ao Fundo Nacional de Desenvolvimento da Educação e ao responsável que a presente deliberação, acompanhada do Relatório e do Voto que a fundamenta, está disponível para a consulta no endereço www.tcu.gov.br/acordaos, além de esclarecer que, caso requerido, o TCU poderá fornecer sem custos as correspondentes cópias, de forma impressa; e
l)	informar à Procuradoria da República no Estado do Pará que, nos termos do parágrafo único do art. 62 da Resolução TCU 259/2014, os procuradores e membros do Ministério Público credenciados nesta Corte podem acessar os presentes autos de forma eletrônica e automática, ressalvados apenas os casos de eventuais peças classificadas como sigilosas, as quais requerem solicitação formal."
É o Relatório.

Iracy Pamplona (3393/OAB-PA), Helena Maria Rocha Lobato (4147/OAB-PA) e outros, representando Sérgio Hideki Hiura.

Procurador Rodrigo Medeiros de Lima.

TOMADA DE CONTAS EXPECIAL. FNDE. PROGRAMA NACIONAL DE ALIMENTAÇÃO ESCOLAR - PNAE-2015. OMISSÃO NO DEVER DE PRESTAR CONTAS. CITAÇÃO DOS PREFEITOS GESTORES DOS RECURSOS. REVELIA DE UM GESTOR. CONTAS IRREGULARES. DÉBITO. MULTA. JUSTIFICATIVAS DO OUTRO GESTOR ACATADAS. CONTAS REGULARES COM RESSALVA.

TOMADA DE CONTAS ESPECIAL (TCE)

Secretaria de Controle Externo de Tomada de Contas Especial (SecexTCE).

Trata-se de Tomada de Contas Especial instaurada pelo Fundo Nacional de Desenvolvimento da Educação (FNDE) , em desfavor de Evandro Corrêa da Silva e de Sérgio Hideki Hiura, Prefeitos de Santo Antônio do Tauá/PA nas gestões 25/9/2014 a 25/5/2015 e 26/5/2015 a 31/12/2016, respectivamente, em razão da omissão no dever de prestar contas dos recursos federais repassados ao Município, por força do Programa Nacional de Alimentação Escolar, no exercício de 2015, Pnae-2015.
2.	De acordo com o relatório do tomador de contas, dos recursos repassados ao Município para o Pnae-2015, o Evandro Corrêa da Silva teria gerido R$ 220.308,00, e Sérgio Hideki Hiura o montante de R$ 459.696,00, durante o período em que estiveram à frente da Prefeitura (peça 16) .
3.	No âmbito deste Tribunal, os ex-Prefeitos foram citados em 17/8/2018 (peças 26 e 27) , tendo Sérgio Hideki Hiura apresentado as suas alegações de defesa em 31/1/2019, mediante as quais informou que a questionada prestação de contas foi entregue ao FNDE, em 22/10/2018.
4.	Constatado pelo auditor o encaminhamento dos documentos ao órgão concedente, determinei a realização de diligência para que fosse expedida nota técnica em face da prestação de contas intempestiva, com vistas ao saneamento dos autos.
5.	O Fundo Nacional de Desenvolvimento da Educação atendeu com as notas técnicas 44/2019 (peça 40) e 1/2020 (peça 44, pp. 1-7) .
6.	Na análise empreendida pela unidade instrutiva à peça 47, concluiu-se pela não comprovação de parcela das despesas realizadas. Na oportunidade, foram verificadas as datas corretas da gestão de cada responsável no período em que ocorreram os repasses e as despesas impugnadas: Evandro Corrêa da Silva, de 2/1 a 12/2/2015; Sérgio Hideki Hiura, de 13 a 26/2/2015 e de 15/5/2015 a 8/5/2016; e Samuel Tadeu Lima Aflalo, de 27/2 a 14/5/2015. Apurou-se, portanto, que as despesas não comprovadas ocorreram apenas nas gestões de Samuel Tadeu, no valor de R$ 142.997,45, em 20/4/2015, e de Sérgio Hiura, no total de R$ 240.091,15, no período de 2/6 a 6/11/2015, sem referência à possíveis irregularidades na gestão de Evandro Corrêa da Silva.
7.	Os responsáveis foram então citados pela irregularidade de realização de pagamentos sem a correspondente documentação de execução de despesa, no âmbito do Pnae-2015 (peças 53 e 54) .
8.	Transcorrido o prazo regimental, Samuel Tadeu Lima Aflalo permaneceu silente, sendo considerado revel, e Sérgio Hideki Hiura apresentou as suas alegações de defesa à peça 64, com documentos anexos às peças 65 a 106.
9.	A SecexTCE analisou os documentos oferecidos pelo responsável, identificando as empresas favorecidas, datas e valores dos pagamentos, empenhos/notas fiscais e comprovantes/extratos bancários, informações estas consolidadas na tabela do item 38 do relatório precedente, cujos valores totalizaram os exatos R$ 240.091,15 questionados.
10.	A unidade técnica propõe sejam acolhidas as alegações de defesa apresentadas por Sérgio Hideki Hiura, entendendo que as despesas correspondentes ao débito que lhe fora imputado foram devidamente comprovadas.
11.	Quanto ao ex-Prefeito Samuel Tadeu Lima Aflalo, em vista de não ter apresentado a prestação de contas, nem ter comparecido aos autos para justificar a despesa efetuada em sua gestão, a unidade instrutiva propõe a sua condenação em débito e a aplicação da multa prevista no art. 57 da Lei 8.443/1992.
12.	Feito esse breve resumo da situação dos autos, acolho a proposta de encaminhamento formulada pela SecexTCE, a qual teve a anuência do representante do Ministério Público junto ao TCU. Dessa forma, incorporo a análise empreendida pela unidade instrutiva às minhas razões de decidir.
13.	Como visto, Sérgio Hideki Hiura apresentou a prestação de contas dos recursos por ele geridos, com documentos que comprovaram a sua regular aplicação, tendo as suas alegações de defesa acatadas pela Secretaria de Controle Externo de Tomada de Contas Especial. Ademais, consta a informação no item 5 da Nota Técnica 1/2020 que o parecer conclusivo do Conselho de Alimentação Escolar foi inserido no Sistema de Gestão de Conselhos, muito embora o ofício de citação não tenha feito referência a essa exigência.
14.	Ressalto que a prestação de contas, com data limite para apresentação em 1/4/2016, foi entregue ao órgão concedente, intempestivamente, em 22/10/2018, porém antes do recebimento do ofício de citação pelo Sr. Sérgio Hideki Hiura, ocorrido em 17/1/2019. Dessa forma, cabe afastar a penalização ao responsável pela extemporaneidade da sua obrigação, sendo considerada uma falha formal, conforme entendimento sedimentado neste Tribunal, a exemplo do Acórdão 1792/2020-TCU-Primeira Câmara, Relator Ministro-Substituto Weder de Oliveira.
15.	Dessa forma, acompanho a proposta de julgamento das contas de Sérgio Hideki Hiura pela regularidade com ressalva.
16.	Por sua vez, em que pese ter sido devidamente citado, o ex-Prefeito Samuel Tadeu Lima Aflalo não trouxe aos autos elementos que comprovassem a correta aplicação dos recursos transferidos no programa a que se destinavam.
17.	A jurisprudência desta Corte é firme quanto à responsabilidade pessoal do gestor em prestar contas dos recursos federais por ele geridos. É um dever constitucional e legal, que o submete ao dever de demonstrar o correto emprego dos valores públicos, nos termos do art. 70, parágrafo único, e 37, caput, da Constituição Federal e do art. 93 do Decreto Lei 200/1967.
18.	Ante a revelia do responsável e inexistindo nos autos elementos que permitam concluir pela ocorrência de boa-fé ou de outros excludentes de culpabilidade em sua conduta, em consonância com a unidade técnica e com o representante do Ministério Público junto a esta Corte, propugno, em consonância com os pareceres, por que as contas de Samuel Tadeu Lima Aflalo sejam julgadas irregulares e que seja condenado em débito.
19.	Considerando que não houve o transcurso do prazo decenal para a prescrição da pretensão punitiva, em conformidade com o Acórdão 1441/2016-TCU-Plenário, haja vista que o prazo limite para a apresentação das contas foi 1/4/2016 (peça 10, p. 1) e o despacho que autorizou a citação do responsável é de 1/12/2020 (peça 49) , defendo que lhe seja aplicada também a multa prevista no art. 57 da Lei 8.443/1992.
20.	Por fim, deixo de acolher a proposta da unidade instrutiva de autorizar, desde já, o parcelamento das dívidas, por entender que essa medida somente deve ser adotada mediante solicitação das partes.
Ante o exposto, manifesto-me por que o Tribunal aprove o Acórdão que ora submeto à apreciação deste Colegiado.
TCU, Sala das Sessões, em 10 de maio de 2022.
AUGUSTO SHERMAN CAVALCANTI 
Relator